【裁判字號】    99,訴,720
【裁判日期】    991231
【裁判案由】    損害賠償
【裁判全文】
臺灣桃園地方法院民事判決               99年度訴字第720號
原      告  陳玫佐
訴訟代理人  鄭世脩律師
被      告  林秋芳
訴訟代理人  黃智祺
上列當事人間請求損害賠償事件，於民國99年12月10日言詞辯論
終結，本院判決如下：
    主      文
被告應給付原告新台幣伍萬肆仟肆佰捌拾肆元，及自民國九十九
年三月二十四日起至清償日止，按週年利率百分之五計算之利息
。
原告其餘之訴駁回。
訴訟費用由被告負擔十分之一，餘由原告負擔。
本判決第一項得假執行。但若被告以新台幣伍萬肆仟肆佰捌拾肆
元為原告供擔保後，得免假執行。
原告其餘假執行之聲請駁回。
    事實及理由
一、本件被告經合法通知未於最後言詞辯論期日到場，核無民事
    訴訟法第386 條各款所列情形，爰依原告聲請，由其一造辯
    論而為判決。
二、原告主張略以：
  (一)被告於民國97年12月31日下午3 時許，騎乘車號168-CJV 號
    普通重型機車，沿桃園縣中壢市○○○路○段往八德方向行
    駛，行經中山東路三段與該路347 巷之交岔路口處，欲左轉
    進入該巷，本應注意轉彎車應讓直行車先行，而依當時情形
    天候雖雨、路面溼潤，然有日間自然光線、路面鋪裝柏油、
    路面無缺陷、視距良好，並無不能注意之情事，然被告竟未
    確實觀察中山東路三段往中壢方向之對向車道直行車輛，疏
    未注意，仍穿越對向車道左轉中山東路三段347 巷，適直行
    沿中山東路三段往中壢方向騎乘車號F5F-906 號普通重型機
    車之原告駛至，見狀已閃煞不及，被告所騎乘之重型機車右
    後方排氣管因此遭原告之機車撞擊，兩人均人車倒地，致原
    告受有頭部外傷、下頜撕裂傷2 公分、兩手肘挫傷及右手肘
    橈骨頭骨折之傷害，被告則係受有左右下肢多處鈍挫破傷之
    傷害。被告所涉過失傷害犯嫌，經桃園地檢署檢察官以98年
    度偵字第8573號聲請簡易判決處刑，嗣本院以98年度壢交簡
    字第3031號刑事簡易判決判處被告拘役50日及諭知易科罰金
    之折算標準，經檢察官上訴後，經本院以99年度交簡上字第
    76號刑事判決駁回上訴而告確定（至原告所涉過失傷害犯嫌
    ，則經桃園地檢署檢察官以98年度偵字第8573號為不起訴處
    分確定）。
  (二)原告因被告之侵權行為，受有如下損害：
  1.醫療費用：原告因本件車禍受傷，至行政院衛生署桃園醫院
    （下稱桃園醫院）就診，於車禍當日即97年12月31日支出新
    台幣（下同）1,196 元，另截至98年11月10日止另支出2,09
    0 元。此外，於長庚醫院就診支出2,150 元，至廣旭骨科診
    所支出7,740 元，至崇明診所支出10,190元，至仁德國術館
    支出9 千元，以上合計32,366元。此外，預估下巴縫合最後
    步驟所需之費用為5 萬元。
  2.看護費用：原告因本件車禍受傷嚴重，雖在家休養但無法自
    理生活，自98年01月01日起均由姨婆陳麗雲日夜看護，共看
    護59天，依每日2 千元計算看護費用為118,000 元（59日×
    2 千/ 日＝118,000 ）。上開金額前由原告母親支付予陳麗
    雲，惟原告母親業將上開債權轉讓予原告，是原告依法得向
    被告請求之。
  3.機車修理費：14,680元。
  4.計程車資：原告因車禍受傷，行動不便，就醫、上學均需搭
    乘計程車，共計支出車資141,960 元（惟依原告在本件言詞
    辯論終結後，於99年12月29日所提陳報狀略稱：其自98年01
    月01日起至98年04月03日止，因就診搭乘計程車所支出之計
    程車資共計18,980元等語）。上開金額前亦由原告母親支付
    予陳麗雲，惟原告母親業將上開債權轉讓予原告，是原告依
    法得向被告請求之。
  5.精神慰撫金：原告於車禍當時仍在校就學，原成績優異，但
    因本件車禍受傷，不僅身體上受有痛苦，且失去諸多請領獎
    學金之機會，雖最後仍以第一名畢業，但精神上已受極大痛
    苦，故請求慰撫金10萬元。
  6.據上，原告所受之損害金額合計457,006 元（惟據原告於99
    年12月10日言詞辯論時所稱：仍請求如刑事附帶民事起訴狀
    所載聲明之金額即60萬元）。爰依侵權行為、損害賠償等相
    關規定提起本件訴訟。
  (三)聲明：1.被告應給付原告60萬元及自刑事附帶民事起訴狀繕
    本送達翌日起至清償日止，按週年利率5 ％計算之利息。2.
    願供擔保請准宣告假執行。
三、被告未於最後言詞辯論期日到場，惟據其前到庭抗辯略以：
  (一)原告所請求之醫藥費、就診之交通費等，屬於強制險理賠之
    範圍，原告已申請理賠，故該部分應予扣除，且原告請求關
    於上學所需之計程車資，不應准許。又原告請求「預估下巴
    縫合最後步驟所需費用」5 萬元，但原告實際上迄未支出，
    應不得請求。另原告傷勢應不需人看護，依醫院之回函亦均
    未表示需要看護，故原告請求看護費118,000 元不合理。又
    原告車禍當時為學生，請求精神慰撫金20萬元過高，應以3
    萬元為合理。
  (二)聲明：原告之訴駁回。如受不利判決，願供擔保請准宣告免
    為假執行。
四、本院之判斷：
  (一)原告主張：被告於97年12月31日下午3 時許，騎乘車號168-
    CJV 號普通重型機車，沿桃園縣中壢市○○○路○段往八德
    方向行駛，行經中山東路三段與該路347 巷之交岔路口處，
    欲左轉進入該巷，本應注意轉彎車應讓直行車先行，而依當
    時情形並無不能注意之情事，然被告竟未確實觀察中山東路
    三段往中壢方向之對向車道直行車輛，疏未注意，仍穿越對
    向車道左轉中山東路三段347 巷，適直行沿中山東路三段往
    中壢方向騎乘車號F5F-906 號普通重型機車之原告駛至，見
    狀已閃煞不及，被告所騎乘之重型機車右後方排氣管因此遭
    原告之機車撞擊，兩人均人車倒地，致原告受有頭部外傷、
    下頜撕裂傷2 公分、兩手肘挫傷及右手肘橈骨頭骨折之傷害
    ，被告則係受有左右下肢多處鈍挫破傷之傷害。被告所涉過
    失傷害犯嫌，經桃園地檢署檢察官以98年度偵字第8573號聲
    請簡易判決處刑，嗣本院以98年度壢交簡字第3031號刑事簡
    易判決判處被告拘役50日及諭知易科罰金之折算標準，經檢
    察官上訴後，經本院以99年度交簡上字第76號刑事判決駁回
    上訴而告確定，至原告所涉過失傷害犯嫌，則經桃園地檢署
    檢察官以98年度偵字第8573號為不起訴處分確定等情，業經
    本院依職權調閱前開99年度交簡上字第76號刑事案件全卷（
    卷內並有桃園縣區車輛行車事故鑑定委員會鑑定意見書可參
    ，其鑑定結果係認此次事故之肇事責任在於被告）查核相符
    ，被告對此亦未爭執，是足信屬實。
  (二)按因故意或過失，不法侵害他人之權利者，負損害賠償責任
    。汽車、機車或其他非依軌道行駛之動力車輛，在使用中加
    損害於他人者，駕駛人應賠償因此所生之損害。又不法侵害
    他人之身體或健康者，對於被害人因此喪失或減少勞動能力
    或增加生活上之需要時，應負損害賠償責任。不法侵害他人
    之身體、健康、名譽、自由、信用、隱私、貞操，或不法侵
    害其他人格法益而情節重大者，被害人雖非財產上之損害，
    亦得請求賠償相當之金額。以上為民法第184 條第1 項前段
    、第191 條之2 前段、第193 條第1 項、第195 條第1 項前
    段所分別明定。如前所述，被告騎乘機車因過失而與原告所
    騎乘之機車發生碰撞，致原告受有前揭傷勢，因而發生損害
    ，則原告依法請求被告負賠償責任，即屬有據。
  (三)茲就原告主張之損害賠償項目及金額有無理由，分論如下：
  1.醫療費用：原告主張因本件車禍受傷而支出醫療費用32,366
    元一節，業據提出相關單據為憑，而被告對其真實性並未爭
    執（被告僅爭執此屬強制險理賠範圍而應予扣除，關於強制
    險理賠額之扣除，詳後述），足信屬實。故原告上開請求為
    有理由。至原告另請求「預估下巴縫合最後步驟（整型）所
    需費用」5 萬元部分，業據被告否認，而經本院分別向桃園
    醫院、壢新醫院、長庚醫院查詢之結果，可知原告實際上迄
    今並未支出此筆費用，此外，原告下巴之傷口業經縫合，原
    告既未提出尚有整型必要性之證明，則其此部分請求即難認
    有據，不應准許。
  2.看護費用：
    (1)原告主張因本件車禍受傷後無法自理生活，自98年01月01
      日起均由姨婆陳麗雲日夜看護，共看護59天，支出看護費
      用118,000 元等語，業據被告否認。
    (2)經本院分別向前開三家醫院查詢，據桃園醫院99年10月14
      日函覆略稱：原告於97年12月31日至桃園醫院急診，當時
      傷勢為：頭部外傷、下頷撕裂傷2 公分經縫合治療、四肢
      多處挫傷、右手肘骨折；另原告於97年12月31日前即在該
      院神經科門診就醫，於98年01月14日至同年08月11日在神
      經科門診長期追蹤，門診紀錄是偏頭痛、服用二種藥物；
      而其門診紀錄並無記載傷勢，98年08月11日以後也無門診
      紀錄，故無法判斷是否需請看護等語（見本院卷第67頁）
      ，據長庚醫院99年10月05日函覆略稱：原告於98年03月03
      日就診，主訴車禍受傷，醫師診視當時下巴有一約1.8 公
      分之傷疤，經建議治療後，之後即未再回診，故無法評估
      其後續治療方式與所需費用，及有無需他人看護之必要等
      語（見本院卷第78頁）。至壢新醫院99年10月26日函覆略
      稱：原告於98年09月04日因頭痛住院，本身有提及半年前
      有車禍，但並無頭部外傷及撞擊等語（見本院卷第74頁）
      ，而關於原告在壢新醫院住院期間有無支出看護費一節，
      並非本件原告所請求之範圍，故此部分尚難認與本件有關
      。
    (3)據上，並無證據足認原告傷勢有需他人看護之必要，故原
      告此部分請求，尚難認有據。
  3.機車修理費：原告主張其機車因本件車禍受損，修復費用14
    ,680元，並提出估價單影本1 紙為憑（本院卷第130 頁）。
    按被害人請求車輛修復費用，應以必要者為限，是以關於更
    新零件部分之請求，應扣除按汽車使用年限計算折舊後之費
    用。查系爭車輛經送請修復之費用14,680元，依其估價單記
    載均為零件費用，系爭車輛之修復，零件部分既係以新品代
    舊品，則零件費用之折舊部分應予扣除，始屬公平。查原告
    車禍時所騎乘機車為93年11月出廠，於93年11月23日發照使
    用，有行車執照影本1 紙在卷可稽（本院卷第47頁），至97
    年12月31日交通事故發生時，已使用約4 年1 月之久，依行
    政院所頒固定資產耐用年數表及固定資產折舊率表，機車之
    耐用年數為3 年，再按固定資產折舊率表所規定「採用定率
    遞減法者，其最後一年之折舊額，加歷年折舊累計額，其總
    和不得超過該資產成本原額之10分之9 」，亦即機車之總折
    舊金額以其原價額之10分之9 為限，是以本件機車於超過耐
    用年數後之價值，扣除折舊部分後至多僅餘原價額之10分之
    1 ，是以原告本件機車之修復費用，於扣除折舊後，應僅為
    1,468 元（14680 ×1/10），從而，原告得請求必要之修復
    費用以此為限，逾此部分之請求，即屬無據。
  4.計程車資：原告主張其因車禍受傷，行動不便，就醫、上學
    均需搭乘計程車，共計支出車資141,960 元一節，業據提出
    計程車專用收據在卷為憑。如前所述，原告所受傷勢，主要
    為右手肘橈骨頭骨折，雖因受傷為其中一手而尚無證據足認
    平日生活有需他人看護之必要，惟依其傷勢，其出外如需駕
    車確有不便，故應認其確有搭乘計程車之需要。另衡其手肘
    傷勢，按一般骨折復原約需2 個月，是應認於98年1 、2 月
    間之車資部分為有必要，經計算前開期間之車資共計6,280
    元（其中就診之搭車費用為2,780 元；上學之搭車費用，為
    每次往返700 元，有5 次，計3,500 元），則原告此部分請
    求應屬有據。又上開金額前係由原告母親支付予司機，惟原
    告母親業將上開債權轉讓予原告，有債權轉讓契約書1 份在
    卷為憑，是本件由原告向被告請求上開金額，應予准許。至
    逾此範圍之請求，則屬無據。
  5.精神慰撫金：原告因本件車禍受有身體傷害，已如前述，其
    精神上自受有痛苦，審酌兩造之身分、地位、經濟狀況（原
    告前為學生，現任職專案二組工程師，有原告提出之薪資證
    明1 份可憑，見本院卷第134 頁，被告依警詢筆錄記載為壽
    險業，見本院卷第32頁；另兩造之財產狀況，詳見本院依職
    權調閱兩造之稅務電子閘門財產所得調件明細，附於本院卷
    第16至21頁）及車禍發生情節等一切情狀，因認原告得請求
    之慰撫金以3萬元為適當，逾此金額之請求，則屬過高。
  (四)再者，原告自陳：於本件車禍後已領得強制汽車責任保險理
    賠金15,630元等語（見本院卷第140 頁之99年12月10日言詞
    辯論筆錄），而依強制汽車責任保險法第32條規定：「保險
    人依本法規定給付之保險金，視為加害人或被保險人損害賠
    償金額之一部分；加害人或被保險人受賠償請求時，得扣除
    之」，原告既已自強制汽車責任保險之保險人領得前開理賠
    金，從而其向被告所得請求之賠償金額中，依法自應扣除前
    開理賠金額。
  (五)綜上，原告基於侵權行為之法律關係，請求被告給付54,484
    元（32,366元＋1,468 元＋6,280 元＋3 萬元－15,630元＝
    54,484元），及自起訴狀繕本送達翌日即99年03月24日起至
    清償日止，按週年利率5 ％計算之法定遲延利息，為有理由
    ，應予准許。逾此範圍之請求，則屬無據，不應准許。
五、末按，所命給付之金額或價額未逾50萬元之判決，法院應依
    職權宣告假執行，民事訴訟法第389 條第1 項第5 款定有明
    文。查本件原告勝訴部分，所命給付之金額未逾50萬元，是
    以應依職權為假執行之宣告，雖原告亦陳明願供擔保請求准
    為假執行之宣告，應僅有促請法院注意之性質，無庸另為准
    駁。而被告就原告勝訴部分另陳明願供擔保聲請免為假執行
    ，經核要無不合，爰酌定相當金額准許之。至原告敗訴部分
    ，其假執行之聲請，因訴之駁回而失所附麗，應併予駁回。
六、結論：原告之訴為一部有理由，一部無理由，依民事訴訟法
    第385 條第1 項前段、第79條、第389 條第1 項第5 款、第
    392 條第2 項，判決如主文。
中    華    民    國    99    年    12    月    31    日
                        民事第三庭    法  官  周玉
以上正本係照原本作成
如對本判決上訴，須於判決送達後20日內向本院提出上訴狀。
如委任律師提起上訴者，應一併繳納上訴審裁判費。
中    華    民    國   100    年    1     月    3     日
                                      書記官  楊郁馨

司法院資訊處製作；財團法人民間司法改革基金會備份。
